【裁判字號】    98,訴,2206
【裁判日期】    990525
【裁判案由】    侵權行為損害賠償等
【裁判全文】
臺灣桃園地方法院民事判決              98年度訴字第2206號
原      告  己○○
訴訟代理人  張旭業律師
被      告  戊○○
訴訟代理人  郭承昌律師
被      告  庚○○
訴訟代理人  林更祐律師
被      告  哲緯營造有限公司
法定代理人  甲○○
上列當事人間侵權行為損害賠償等事件，本院於民國99年5 月4
日言詞辯論終結，判決如下：
    主      文
被告應連帶給付原告新臺幣玖拾壹萬陸仟柒佰壹拾捌元，及被告
戊○○自民國九十八年十二月二十四日起、被告庚○○自民國九
十九年一月十六日起，及被告哲緯營造有限公司自民國九十九年
三月二十七日起，均至清償日止，按年息百分之五計算之利息。
訴訟費用由被告連帶負擔。
本判決於原告以新台幣參拾壹萬元供擔保後得假執行；但被告以
新臺幣玖拾壹萬陸仟柒佰壹拾捌元為原告預供擔保得免為假執行
。
    事實及理由
壹、程序方面：
一、按因侵權行為涉訟者，得由行為地之法院管轄，民事訴訟法
    第15條第1 項定有明文規定。本件原告起訴主張依據侵權行
    為法律關係提起本件訴訟，並主張桃園縣境內為侵權行為地
    ，揆諸前開條文規定，本院自有管轄權，先予敘明。
二、次按，起訴狀送達後，原告不得將原訴變更或追加他訴，但
    請求之基礎事實同一、不甚礙被告之防禦及訴訟之終結者，
    不在此限，民事訴訟法第255 條第1 項第2 款、第7 款定有
    明文。本件原告起訴主張被告戊○○係原告所有坐落桃園縣
    中壢市○○段1291地號土地上同段365 建號即門牌號碼為桃
    園縣中壢市○○路91號建物（下稱系爭建物）之相鄰建物所
    有人，因被告於民國96年間將相鄰建物拆除重新建築（下稱
    新建工程）致損害原告所有之上開建物，故應連帶賠償原告
    新台幣（下同）1,007,724 元及其法定遲延利息。嗣原告於
    99年3 月9 日以被告哲緯營造有限公司（下稱哲緯公司）為
    新建工程之承攬人，依法亦應負損害賠償責任，故追加哲緯
    公司為被告。查原告所為訴之追加與原訴之主要爭點、證據
    資料有其共同性，基於紛爭解決一回性，並避免另案訟紛以
    節省訴訟資源，揆諸前開規定，自應允許。
三、又原告於判決確定前，得撤回訴之全部或一部，民事訴訟法
    第262 條第1 項前段定有明文。本件原告起訴時尚以被告為
    新建工程時，曾將原告所有系爭建物頂樓作為堆放建築材料
    及廢棄物之空地，導致天花板、屋頂及女兒牆受損，修復費
    用為91,006元，嗣於99年5 月4 日撤回此部分之請求，故此
    部分之訴業經撤回，附此敘明。
四、本件被告哲緯公司經合法通知，無正當理由未於言詞辯論期
    日到場，核無民事訴訟法第386 條各款所列情形，爰依原告
    聲請，由其一造辯論而為判決。
貳、實體方面：
一、原告主張：被告戊○○所有之門牌號碼桃園縣中壢市○○路
    89號建物係系爭建物之相鄰建物，被告戊○○於96年間將其
    等所有之建物拆除重新建築。原告於96年12月底發現被告所
    為之新建工程可能有損於原告所有系爭建物之結構安全之虞
    時，即與系爭建物之所有人即被告戊○○、新建工程之營造
    人即被告庚○○協議，其等並於96年12月26日簽下承諾書，
    承諾待新建工程完工後，若因新建工程對系爭建物造成損害
    ，最晚將於97年3 月30日前負責修復完成。詎新建工程完工
    後，被告竟對上開承諾事項推諉、敷衍，經原告於97年6 月
    13日委請台北市結構工程工業技師公會為系爭建物之結構安
    全鑑定，鑑定結果為：「(一)鑑定標的物右側新建工地（即相
    鄰建物）與鑑定標的物（即系爭建物）原本相連接之大樑與
    樓版已切除。(二)97年6 月9 日會勘時右側新建工程結構體已
    完成，與鑑定標的物相連已被切除之大樑與樓版鋼筋無施作
    錨定設施。(三)上述之大樑與樓版原本為連續樑及連續樓版，
    在第一跨被切除後，使得原本連續第一跨及第二跨之主筋錨
    定長度不足，即樑版主筋尚未達降伏強度時就可能被拉離混
    凝土，致使與新建工地相鄰之大樑及樓版強度降低，大樑約
    折損73% 之強度，樓版約折減19% 強度。(四)鑑定標的物右側
    新建工程，造成鑑定標的物原本屬內牆之隔戶牆變為外牆，
    如此該外牆須有防水處理之需求。(五)新建工程緊貼鑑定標的
    物，兩棟之間無碰撞距離之效果。」，結論與意見：「(一)仁
    愛路89號新建工程在拆除原本舊有結構體時造成與其相連接
    （仁愛路91號）之大樑與樓版強度折減，須進行補強才能維
    持現存建物各構件之結構強度，補強建議方式詳附件七。(二)
    鑑定標的物部分內牆變成外牆，須作防水處理。(三)補強之結
    構設計及監造須另委託專業之結構技師辦理。第11項、補強
    費用估算：依第10項所述估算補強費用，總計863,918 元，
    詳如附件七。」。又原告因系爭建物委請台北市結構工程工
    業技師公會鑑定而支出鑑定費用為52,800元。綜上，原告合
    計損失系爭建物補強費用863,918 元及鑑定費用52,800元，
    合計916,718 元。而被告戊○○為相鄰建物之所有人、被告
    庚○○為新建工程之營造人，且參與新建工程施工作業，並
    立承諾書；被告哲緯公司則為新建工程之承攬人，於施作時
    本應隨時注意避免新建工程對鄰房之損害，並施以適當之防
    護，被告戊○○等3 人依民法第184 條第1 項、第189 條、
    第191 條、第185 條及第794 條規定應負損害賠償責任。為
    此，爰請求被告應連帶賠償原告之損害916,718 元。並聲明
    ：
    (一)被告應連帶給付原告916,718 元及自起訴狀繕本送達之翌
    日起至清償日止，按年息5%計算之利息。(二)願供擔保，請准
    宣告假執行。
二、被告則以：
  (一)被告戊○○部分：本件新建工程乃被告委託被告哲緯公司設
    計施工，被告哲緯公司則委請丙○○建築師設計規劃，領有
    （96）桃縣工建執照第會壢01471 號建造執造後始動工興建
    ，丙○○建築師並為監造人，完工後並領得（97）桃縣工建
    使字第壢00870 號使用執照。新建工程施工期間，原告之子
    聶勝林自稱伊曾在榮工處服務，也是建築系畢業，故經常到
    場「監督」，時而拍照，時而要求被告哲緯公司應配合將屋
    頂防水漆作好，嗣聶勝林以鄰損為由向桃園縣政府舉發，企
    圖影響使用執照之核發，是果被告哲緯公司未按建築工法施
    作，何以能取得使用執照。況被告戊○○僅為房屋所有人，
    對極具專業之房屋建築，毫無概念，既未實際參與建物之設
    計、興建、監造，雖擔任起造人，惟僅係建造執照之名義申
    請人，該等行為均屬正常工程慣例，難謂對承攬人有何指示
    或故意、過失侵害原告之權益可言。新建工程所有設計、興
    建、監造均交由被告哲緯公司負責，是縱系爭建物受有損害
    ，被告戊○○亦無過失可言。並聲明：原告之訴駁回；如受
    不利判決，願供擔保請准免為假執行。
  (二)被告庚○○部分：被告於原告在97年8 月間以新建工程造成
    鄰損為由提起刑事告訴後，即陸續依承諾書所載內容，包括
    屋頂板PU、廢棄物處理、二樓頂板批土油漆、水塔復修、舊
    破鐵欄桿加強修復及一樓後方小儲藏室屋頂破舊石綿瓦也將
    用新烤漆板加以護修、屋突、出口小雨棚的加做、門檻多加
    施工等工程，修復原告所稱系爭建物受損部分。至於原有共
    同壁、原封不動，並且經結構技師及建築師計算設計規劃。
    於修復即將完成之際，被告並向中華民國建築技術學會申請
    鑑定系爭建物之安全及損壞情形，依該鑑定報告第15至20頁
    所示系爭建物之照片，可看出被告庚○○修復系爭建物之痕
    跡。而原告所主張系爭建物之損壞情形，應非被告拆除及新
    建鄰房時所造成，否則桃園縣政府不會在原告一再提出檢舉
    、陳情時，仍在鄰房建築完成後發給使用執照。被告庚○○
    之所以簽訂承諾書，並對系爭建物損壞部分加以修繕，實乃
    基於被告戊○○之請求，不願傷及彼此間之商誼。退步言之
    ，縱認被告應對系爭建物負損害賠償之責，惟被告庚○○已
    依原告當初之指示，將系爭建物修復幾達完成，僅原告嗣後
    不知何故，不准被告進入系爭建物繼續修繕。而原告所提出
    之鑑定報告又未將被告庚○○已修復之部分考慮進去。況系
    爭建物為已逾35年之老舊樓房，總面積僅134.34平方公尺，
    而原告所提出之鑑定報告竟估算系爭建物之修復費用達
    863,918 元，明顯過高，且原告及原告之子聶勝林於中華民
    國建築技術學會會勘系爭建物時亦一同出席會勘，未表示反
    對意見，益證中華民國建築技術學會就系爭房屋之鑑定本為
    兩造所接受，是應以該鑑定報告為本件損害賠償範圍之依據
    。並聲明：原告之訴駁回；如受不利判決，願供擔保請准免
    為假執行。
  (三)被告哲緯公司部分：被告未於言詞辯論期日到場，亦未提出
    書狀作何聲明或陳述。
三、不爭執事項：
    經查，兩造對於被告戊○○為系爭建物之相鄰建物（即門牌
    號碼中壢市○○路89號建物，下稱相鄰建物）所有人，於96
    年間與被告哲緯公司簽訂工程合約，由被告哲緯公司將相鄰
    建物拆除後重新建築，於拆除過程中將與系爭建物之相連大
    樑及樓板切除，使系爭建物原本屬內牆之隔戶牆成為外牆，
    而被告庚○○則為被告哲緯公司之實際負責人，負責上開新
    建工程之施作等節，均不爭執，並據被告提出哲緯公司與戊○○間工程合約書、建築執照、使用執照、現場照片等（見
    卷第73至80頁、第109 至112 頁背面）為證，應認原告上開
    主張均堪信為真實。
四、本院之判斷：
    本件原告起訴主張被告因上開新建工程，將相鄰建物拆除，
    致將系爭大樓之連續大樑及樓板切除後，造成強度降低，另
    因隔戶牆變為外牆，亦因被告未施作外牆防水處理，造成原
    告之系爭建物之損壞，共計補強所需費用為863,918 元，為
    明上開折損情形及估算補強費用聲請台北市結構技師公會鑑
    定，另付出鑑定費用52,800元，合計916,718 元，為原告所
    受之損害，請求被告等連帶賠償；而被告則各以前詞置辯。
    綜合兩造爭執情形，本件應予審酌之點為：(一)被告所為新建
    工程之施作，是否對原告所有系爭建物造成損害？(二)被告自
    稱曾進入系爭建物內為原告修繕，則其時間為何？原告於97
    年6 月13日自費請台北市結構工程工業技師公會丁○○○○○○所為之結構安全鑑定（如原證二）是否曾考慮被告入場
    修繕之情形？(三)被告戊○○、庚○○及哲緯公司就該損害之
    造成，是否有過失？(四)原告若確受有損害且被告應負責賠償
    ，則賠償金額為何？應以原告鑑定中之修復費用為準？抑或
    以被告於98年9 月23日請中華民國建築技術學會乙○○○○○所為之鑑定所認之修復費用為準？茲就上列各點，予以分
    論如下：
  (一)被告所為新建工程之施作確對原告所有系爭建物造成損害：
    查，本件原告於97年6 月2 日向台北市結構工程工業技師公
    會申請就系爭建物之相鄰建物拆除重建，將原本與系爭建物
    相連接之大樑及樓板切除后之結構安全及修復所需費用為鑑
    定，而據該公會指派結構技師陳伯炤於97年6 月9 日至現場
    會勘，並附件鑑定標的物現場勘查照片（見卷第26至第31頁
    ）、相鄰建物新建工程施工過程照片（見卷第35至第39頁）
    ，依據建築技術規則，於97年6 月13日提出鑑定意見認為：
    1.鑑定標的物右側新建工地（即相鄰建物）與鑑定標的物（
    即系爭建物）原本相連接之大樑與樓版已切除。2.97年6 月
    9 日會勘時右側新建工程結構體已完成，與鑑定標的物相連
    已被切除之大樑與樓版鋼筋無施作錨定設施。3.上述之大樑
    與樓版原本為連續樑及連續樓版，在第一跨被切除後，使得
    原本連續第一跨及第二跨之主筋錨定長度不足，即樑版主筋
    尚未達降伏強度時就可能被拉離混凝土，致使與新建工地相
    鄰之大樑及樓版強度降低，大樑約折減73% 之強度，樓版約
    折減19% 強度。4.鑑定標的物右側新建工程，造成鑑定標的
    物原本屬內牆之隔戶牆變為外牆，如此該外牆須有防水處理
    之需求。5.新建工程緊貼鑑定標的物，兩棟之間無碰撞距離
    之效果（見卷第17頁）。並建議：1.系爭建物需進行補強始
    能維持現存各建物構件之結構強度。2.系爭建物內牆變外牆
    ，需做防水處理。3.補強之結構設計與監造須另委託專業之
    結構技師辦理。補強之故算費用總計：863,91 8元（見卷第
    18頁）。另佐諸被告哲緯公司於98年3 月間申請中華民國建
    築技術學會就系爭建物亦申請為安全及損壞情形之鑑定，而
    該會則指派乙○○○○○，鑑定結論前2 點亦認：1.大樑與
    樓板鋼筋切斷無施作錨定，錨定長度不足，即樑板主筋尚未
    達降伏強度時就可能被拉離混凝土，經核對確屬實。2.兩棟
    施工單位確依設計圖施工，兩棟間碰撞距離空留多少公分未
    見詳細數值（見卷第95至95頁背面）。從而，可見無論為原
    告或被告哲緯公司所委託之結構技師或建築師所為之鑑定均
    認：系爭建物因被告方面之施工將兩棟建物連接之大樑及樓
    板切除，而未施以足夠之錨定設施，而致系爭建物之大樑及
    樓板強度均有折損，而原告方面之鑑定更認折損之強度，大
    樑部分為73% ，樓板部分為19% 。而此計算之方式，不惟據
    鑑定之結構技師陳伯炤於鑑定報告內詳列：推估使用之主筋
    號數、混凝土強度、鋼筋降伏強度，及內政部最新公告之混
    凝土工程設計規範與解說計算鋼筋發展長度，並列出計算樑
    板強度折損之計算式（見卷第44頁）。此外，結構技師陳伯
    炤亦至本院證稱：「上述計算式是按照當時一般興建這種樓
    層數之透天連棟房屋採用之強度計算。…我所依照的推估標
    準是以建築當時的標準，鋼筋在市面上使用的只有兩種為主
    ，一種是中拉鋼筋即系爭2800公斤，一種是高拉鋼筋4200公
    斤；混凝土則在210 到280 中間。（法官問：所以證人本件
    所使用的混凝土強度與鋼筋強度都是比較低的標準？）對，
    若採用較高的混凝土強度計算折損會比較少，若採用較高的
    鋼筋強度計算折損會比較多。」等語明確（見卷第168 頁）
    ，顯見鑑定人陳伯炤雖在計算樑板折損強度時，以其自己所
    推估之相當鋼筋降伏及混凝土強度為基礎，然因採用較高之
    混凝土強度計算，則算得之折損程度較少，若採用較高之鋼
    筋強度計算，折損會較多，而鑑定人陳伯炤所採取之數值兩
    者均屬較低之標準，對最終之折損強度計算之影響互有高低
    ，一來一往抵銷下，應認鑑定人並未刻意採取較低之鋼筋或
    混凝土強度之估算數值而求得對原告較有利之折損強度較高
    之結果，從而，對鑑定人陳伯炤之計算方式，亦應認公平、
    確實而足堪採信。再者，由原告鑑定所附之現場勘查及施工
    過程照片（見卷第31、35、36、38、39頁）可知，相鄰建物
    拆除重建後，與系爭建物之後半段相鄰緊貼，且將系爭建物
    之鋼筋或樑版以幾近斷面之割除，所留存之長度甚短，顯難
    供作錨定之用，亦與鑑定結論相符。綜此，應認本件被告所
    為新建工程之施作，確實對原告所有之系爭建物造成損害，
    至為明灼。
  (二)原告提出之結構安全鑑定已考慮被告入場修繕之情形，且被
    告修繕並無助於結構強度之補強：
    被告庚○○雖主張曾於97年8 月間仍有進入系爭房屋為原告
    修繕房屋內部滲水部分，並加以補漆，並在屋頂鋪設防水膠
    漆，並在一樓屋後裝置全新浪板，並作防水接縫處理及新設
    水管，原告所請結構技師所為之97年6 月13日之鑑定，並未
    考慮到被告之補強動作。對此，原告對於被告庚○○確有上
    開防水修繕之處理並不爭執，然對於被告主張係至97年8 月
    仍有修繕行為則予否認，並主張被告係於97年4 月以前所為
    。經查，經本院訊問證人陳伯炤可知：當時鑑定會勘時，防
    水處理確有包括到屋頂，但其鑑定報告所稱防水設施之補強
    ，是屬於鄰牆之內牆變外牆之防水補強，並非屋頂；且關於
    屋頂、浪板、遮雨棚等修繕，並不足以解決結構強度之問題
    （見卷第166 頁背面、第167 頁背面）。且觀諸丁○○○○○○之鑑定內附之現場勘查照片，系爭房屋屋頂部分確有以
    PU 材 質膠漆做防水處理，內部牆面亦有防水補強（如卷第
    26、29頁），顯見於97年6 月丁○○○○○○鑑定前，被告
    庚○○已入場施作防水補強；亦可認被告所主張原告之鑑定
    並未考量被告庚○○進入系爭房屋施作防水處理一事，並不
    可採。況由被告庚○○提供之防水處理施作照片（見卷第
    145 頁至149 頁），均僅關於屋頂PU膠漆、屋後浪板之施作
    ，顯與前述鑑定報告認應為之隔牆（內牆變外牆）之防水措
    施，或大樑、樓板遭切除所需之錨定措施無涉。故應認原告
    所請結構技師所為之鑑定，並無忽略被告所為修繕情形，且
    被告所為之修繕亦與增強結構強度、隔牆防水無關，從而，
    該結構安全及強度之鑑定結論，應屬實在，可堪採信。
  (三)被告戊○○、庚○○及哲緯公司均應負侵權行為之責：
    1.被告戊○○部分：
      其雖辯稱本件新建工程乃委託哲緯公司設計施工，哲緯公
      司委託丙○○建築師設計規劃，原告亦時常到場監督，若
      哲緯公司並未按建築工法施作，何以取得使用執照？且被
      告戊○○對於房屋建築並無概念，亦未參與實際建物設計
      、建造與監造，僅擔任起造人，難謂對承攬人有何指示，
      或故意、過失侵害原告之權利等語。惟按，土地所有人開
      掘土地或為建築時，不得因此使鄰地之地基動搖或發生危
      險，或使鄰地之建築物或其他工作物受其損害；又違反保
      護他人之法律，致生損害於他人者，負賠償責任。但能證
      明其行為無過失者，不在此限。民法第794 條、第184 條
      第2 項各有明文。則依民法第794 條，被告戊○○既為鄰
      地土地所有人，其為系爭新建工程，本應負有不使鄰地建
      築物致生安全之虞或受損害之法定義務，而該條規定亦屬
      民法第184 條第2 項保護他人之法律，一旦確有造成鄰地
      建築物受損害之情事，則被告戊○○依民法第184 條第2
      項，應推定其對該損害結果有過失，若被告戊○○主張無
      過失，則應由其自負證明之責。本件被告戊○○雖指使用
      執照之取得表示哲緯公司確依建築工法施作，然本件系爭
      建物確經結構技師鑑定認確有結構強度上之受損，已如上
      述，相鄰建物使用執照之核發究屬建築管理之行政程序，
      尚不得以此證明並無損害或起造人無過失，本件司法判斷
      亦不受其拘束；除此以外，被告戊○○並無再舉何具體事
      證以證其並無過失，其抗辯無過失，不負損害賠償之責，
      尚難採信。
    2.被告哲緯公司部分：
      其負責相鄰建物之原屋拆除及起造新屋之工程施作，由被
      告戊○○之工程合約書上確實委任哲緯公司為之（見卷第
      74頁），可堪認定。而按當事人對於他造主張之事實，已
      於相當時期受合法之通知，而於言詞辯論期日不到場，亦
      未提出準備書狀爭執者，視同自認，民事訴訟法第280 條
      第3 項前段定有明文。被告哲緯公司經合法通知，於言詞
      辯論期日不到場，由原告聲請為一造辯論，從而原告主張
      其以承攬人身份，對系爭建物因施工造成損害，確有過失
      一節，應視同自認。準此，依民法第184 條第1 項前段，
      被告哲緯公司所為構成侵權行為，而依民法第185 條，應
      與定作人即被告戊○○成立共同侵權行為，對原告負連帶
      賠償之責，堪以認定。
    3.被告庚○○部分：
      本件新建工程之承攬人雖為哲緯公司，然被告庚○○自承
      其為哲緯公司之實際負責人（見卷第187 頁及第81頁庚○○自稱哲緯公司之代表人之切結書），其就該新建工程，
      確為其所指揮負責施作，此觀諸原告提出之被告出具之切
      結書（卷第9 頁）中，被告庚○○具名表示若對系爭建物
      造成損害，願負回復原狀義務一節，堪可認定。按公司負
      責人對於公司業務之執行，如有違反法令致他人受有損害
      時，對他人應與公司負連帶賠償之責，公司法第23條第2
      項定有明文，此一規定，依同法第8 條之定義，應認實際
      負責人亦應適用。從而，系爭新建工程應屬哲緯公司之業
      務執行，殆無疑義，被告庚○○就該施作之指揮，應有過
      失而致原告之系爭建物受有損害，因此，對原告應與哲緯
      公司負連帶賠償之責，亦堪認定。
  (四)本件賠償金額應以原告委請結構技師鑑定所認之修復費用為
    準：
    查本件被告委請建築師林平昇所為之鑑定，雖亦認就大樑及
    樓板結構強度之部分確有減損，然對於影響強度幅度為何及
    補強之費用，該鑑定並未估算，此為證人林平昇到庭證述無
    訛（見卷167 頁背面），且觀諸該鑑定關於損壞修復費用支
    估算，註明「不包括建物以外部分及隱蔽部分」，而證人林
    平昇證稱：建物以外部分乃指精神損害賠償等語明確，再由
    該鑑定所附之修復費用估算表可知：其估算之項目只包括防
    水、漏水、廢料清理、水管、水塔改善，顯未包括任何結構
    補強、錨定措施之費用（見卷122 頁背面）。從而，應認上
    開建築師之鑑定關於修復費用部分，尚未能修補原告所有損
    害，難以採用。反觀原告所委託結構技師所為之鑑定，對於
    錨定、結構補強之各具體項目費用，為確實之評估（見卷第
    50頁估算表），較能達到修復原告損害費用之目的，就其費
    用之估算金額，被告均未爭執，應堪採認。而按，負損害賠
    償責任者，除法律另有規定或契約另有訂定外，應回復他方
    損害發生前之原狀。不能回復原狀或回復顯有重大困難者，
    應以金錢賠償其損害。民法第213 條第1 項、第215 條分別
    定有明文。而系爭建物與相鄰建物緊鄰未留碰撞距離，且系
    爭建物之大樑與樓板強度均已遭折損，均堪認系爭建物應屬
    回復原狀顯有重大困難，從而，原告請求以金錢賠償其損害
    ，並以上開鑑定之補強估算費用計863,918 元作為賠償數額
    ，並無不合，應予准許。
  (五)另原告請求被告賠償其申請鑑定之費用共計52,800元一節，
    審酌系爭建物確因被告所為而受有損害，為明上開損害及補
    強所需費用，被告所申請之鑑定未能達成上開目的，故原告
    申請鑑定應有必要，其申請之花費應認與被告所為確有相當
    因果關係，視同原告之所受損害，其請求損害賠償亦有理由
    。另原告提出承諾書一紙於起訴狀中主張，據此「契約」請
    求被告戊○○、庚○○賠償其損害，惟觀諸該承諾書主旨，
    僅在於若系爭建物有因相鄰建物之拆除新建工程造成損害，
    被告戊○○、庚○○二人願負損害賠償之責任，然就損害賠
    償之數額則並未約明，從而應認該承諾書不過就被告之法律
    責任為確認性質之聲明而已，並非屬創設權利義務性質之契
    約；而原告訴訟代理人亦於本院審理時當庭表示「請求權依
    據仍基於侵權行為，承諾書是被告二人願負責任之佐證」（
    見卷第128 頁背面），從而，應認原告僅依侵權行為損害賠
    償請求權請求，而並無就契約方面之請求為審理之必要，附
    此敘明。
五、末按，給付無確定期限者，債務人於債權人得請求給付時，
    經其催告而未為給付，自受催告時起，負遲延責任；其經債
    權人起訴而送達訴狀，或依督促程序送達支付命令，或為其
    他相類之行為者，與催告有同一之效力，民法第229 條第2
    項定有明文。本件原告請求者乃侵權行為之債，雙方並未約
    定給付期限或曾為其他催告行為，自應以原告起訴狀送達被
    告時，視為原告對被告債務給付之催告意思表示，並據此計
    算遲延責任。經查，本件原告之起訴狀繕本分別於98年12月
    23日送達於被告戊○○本人，分別於99年1 月5 日、99年3
    月16日寄存送達於被告庚○○、哲緯公司設址所在地最近之
    警察機關，依法分於同年1 月15日、3 月26日發生送達效力
    ，有送達證書3 紙附卷（見卷第65、67、150頁）可稽，是
    本件原告向被告戊○○、庚○○、哲緯公司請求連帶損害賠
    償責任之遲延利息之起算日應各以98年12月24日、99年1 月
    16日、3 月27日，應堪認定。從而，原告依民法侵權行為法
    律關係及民法第185 條、公司法第23條第2 項之規定，請求
    被告連帶給付原告916,718 元，及被告戊○○自98年12月24
    日、被告庚○○自99年1 月16日、被告哲緯公司自99年3 月
    27日起至清償日止，按週年利率5 ％計算之法定遲延利息，
    為有理由，應予准許。另兩造均陳明願供擔保請准宣告假執
    行或免為假執行，經核均無不合，爰分別酌定如主文第3 項
    所示之相當擔保金額准許之。
六、結論：本件原告之訴為有理由，依民事訴訟法第385 條第1
    項前段、第78條、第390 條第2 項、第392 條第2 項，判決
    如主文。
中    華    民    國    99    年    5     月    25    日
                    民事第二庭  法  官  楊晴翔
以上正本係按原本作成。
如對本判決上訴，須於判決送達後20日內向本院提出上訴狀。
中    華    民    國    99    年    5     月    25    日
                                書記官  黃盈菁

司法院資訊處製作；財團法人民間司法改革基金會備份。
